【裁判字號】    97,上訴,875
【裁判日期】    970710
【裁判案由】    誣告
【裁判全文】
臺灣高等法院高雄分院刑事判決         97年度上訴字第875號
上  訴  人
即  被  告  乙○○
上列上訴人因誣告案件，不服臺灣高雄地方法院96年度訴字第53
12號中華民國97年3 月21日第一審判決（起訴案號：臺灣高雄地
方法院檢察署96年度撤緩偵字第408 號），提起上訴，本院判決
如下：
     主  文
上訴駁回。
     事  實
一、乙○○前因公共危險案件，經台灣高雄地方法院以90年度交
    易字第458 號判決判處有期徒刑5 月，嗣經本院駁回上訴確
    定，並於91年3 月27日易科罰金執行完畢，仍不知悔改。其
    因曾與甲○○發生勞資糾紛，竟意圖使甲○○受刑事訴追，
    基於誣告之犯意，先後於民國95年8 月22日下午4 時59分43
    秒、同日下午5 時56分24秒，95年8 月23日上午5 時52分5
    秒、同日上午5 時58分42秒，以及同年10月16日、25日，接
    續以撥打110 電話號碼向高雄市政府警察局指揮中心（95年
    8 月22日、95年8 月23日共4 次）、親至台南縣政府警察局
    刑警大隊（95年10月16日1 次）及高雄憲兵隊（95年10月25
    日1 次）報案之方式，虛構甲○○私藏槍械而涉有違反槍砲
    彈藥刀械管制條例罪嫌之事實，向該管承辦之員警誣告。嗣
    於95年10月26日及12月22日，甲○○位於高雄市○○街46號
    及高雄市○○街188 號住處及高雄縣橋頭鄉○○路10之1 號
    工廠處分別遭高雄市政府警察局前鎮分局及台南縣政府警察
    局刑警大隊搜索，始得知上情。乙○○於為前開誣告行為後
    ，已於偵查及審理中自白犯罪。
二、案經甲○○訴由臺灣高雄地方法院檢察署檢察官偵查起訴。
     理  由
一、本件被告乙○○所犯係死刑、無期徒刑、最輕本刑為3 年以
    上有期徒刑以外之罪，已經被告就被訴事實先為有罪之陳述
    ，經審判長告知被告簡式審判程序之旨，並聽取當事人之意
    見後，依刑事訴訟法第273 條之1 第1 項之規定，裁定進行
    簡式審判程序。又本件關於報案紀錄單、威寶電信股份有限
    公司函送之查詢資料、扣押物品收據及無應扣押之物證明書
    、告訴人於檢查事務官、檢察官偵查之陳述等證據，依同法
    第273 條之2 規定，不受第159 條第1 項關於傳聞法則規定
    之限制，依法均有證據能力，合先敘明。
二、上開事實，已經上訴人即被告乙○○坦承不諱，核與告訴人
    甲○○指訴之情節相符，並有高雄市政府警察局指揮中心受
    理110 報案紀錄單4 份、高雄市政府警察局前鎮分局函1 份
    、威寶電信股份有限公司函1 份、台南縣警察局函1 份、臺
    南縣政府警察局刑警大隊製作之95年10月16日調查筆錄、高
    雄憲兵隊製作之95年10月25日告發筆錄、95年10月26日高雄
    市政府警察局前鎮分局扣押物品收據／無應扣押之物證明書
    、95年12月22日臺南縣警察局刑警大隊扣押物品收據／無應
    扣押之物證明書附卷可稽，罪證明確，被告犯行，堪以認定
    。
三、核被告所為，係犯刑法第169 條第1 項之意圖他人受刑事處
    分，向該管公務員誣告罪。按誣告罪係直接侵害國家審判權
    之法益，至個人受害，乃國家進行不當審判所發生之結果，
    故以包括之認識，就同一事實先後分向多數機關誣告，應僅
    能成立1 個誣告罪，有最高法院18年上字第33號判例可資參
    照。故被告雖先後於95年8 月22日、95年8 月23日、95年10
    月16日、95年10月25日，前後多次分別以撥打110 報案電話
    給高雄市政府警察局指揮中心、親自前往臺南縣政府警察局
    刑警大隊及高雄憲兵隊告發等方式誣告，依前開說明，仍屬
    1 個誣告犯意下1 行為之數個動作，為接續犯。末按誣告之
    罪，於所誣告之案件裁判確定前自白者，減輕或免除其刑，
    刑法第172 條定有明文，查被告於所誣告案件裁判確定前自
    偵查中起至本院審理時，均一致自白犯行，應依刑法第172
    條規定減輕其刑。又被告乙○○前因公共危險案件，經台灣
    高雄地方法院以90年度交易字第458 號判決判處有期徒刑5
    月，嗣經本院駁回上訴確定，並於91年3 月27日易科罰金執
    行完畢，有臺灣高等法院被告前案紀錄表1 份在卷足佐，其
    於有期徒刑執行完畢後，5 年內故意再犯本件有期徒刑以上
    之罪，為累犯，應依刑法第47條第1 項規定加重其刑，被告
    所犯之罪有加重減輕情形，並依同法第71條第1 項規定，先
    加重後減輕之。又被告雖自陳患有精神障礙、情感性精神病
    等，並提出中華民國身心障礙手冊、重大傷病卡影本等各1
    份附卷為證，惟衡以被告乙○○於台南縣政府警察局刑警大
    隊及高雄憲兵隊報案時所做之筆錄，其思路清晰，陳述綦詳
    ，並無任何阻礙；於檢察官偵查中，對於檢察官之訊問，均
    能瞭解其意，且對答如流，亦無何答非所問之情事，是被告
    於行為時及查獲後，對於其自身行為之認知，應仍具有相當
    之認識與支配能力，而未達不能辨識其行為違法，或辨識力
    顯著降低之程度，故無刑法第19條之適用，併予敘明。
四、原審因依刑法第169 條第1 項、第172 條、第47條第1 項，
    中華民國九十六年罪犯減刑條例第2 條第1 項第3 款、第7
    條之規定，並審酌被告僅因與告訴人甲○○間發生勞資糾紛
    此一細故，即任意設詞誣攀入人於罪，所為非僅浪費國家訴
    訟資源，更使告訴人甲○○因而無辜兩度遭受警察機關搜索
    ，因其犯罪所生危害非輕，本不宜寬貸；然念及被告已自白
    犯行，犯後態度良好；患有精神障礙、情感性精神病等，亦
    有中華民國身心障礙手冊、重大傷病卡影本等各1 份附卷可
    稽等一切情狀，量處有期徒刑6 月。並以被告前揭犯罪後，
    中華民國九十六年罪犯減刑條例業於96年6 月15日經立法院
    三讀通過，並經總統府公布生效，則本件被告犯罪時點既均
    在96年4 月24日之前，所犯之罪核與中華民國九十六年罪犯
    減刑條例第2 條第1 項之規定相符，復無同條例第3 條之除
    外情事存在，自應依該條例第2 條第1 項第3 款、第7 條之
    規定，減其宣告刑2 分之1 為有期徒刑3 月。認事用法，核
    無不合，量刑亦屬妥適。被告上訴意旨，以原審量刑過重，
    指摘原判決不當，為無理由，應予駁回。
據上論斷，應依刑事訴訟法第368 條、第364 條、第273 條之1
第1項， 判決如主文。
本案經檢察官林應華到庭執行職務。
中    華    民    國    97    年    7     月    10    日
                  刑事第五庭    審判長法  官  曾永宗
                                      法  官  王伯文
                                      法  官  任森銓
以上正本證明與原本無異。
如不服本判決應於收受本判決後10日內向本院提出上訴書狀，其
未敘述上訴理由者，並得於提起上訴後10日內向本院補提理由書
狀（應附繕本）「切勿逕送上級法院」。
中    華    民    國    97    年    7     月    10    日
                                      書記官  廖素珍
附錄本判決論罪科刑法條：
刑法第169條第1項
意圖他人受刑事或懲戒處分，向該管公務員誣告者，處7 年以下
有期徒刑。


司法院資訊處製作；財團法人民間司法改革基金會備份。
